【裁判字號】    97,聲繼,26
【裁判日期】    971107
【裁判案由】    聲明繼承
【裁判全文】
臺灣花蓮地方法院民事裁定              97年度聲繼字第26號
聲  請  人  甲○○
                    6巷7號
代  理  人  丙○○
上列聲請人聲明繼承被繼承人乙○○遺產事件，本院裁定如下：
    主  文
聲請駁回。
程序費用由聲請人負擔。
    理  由
一、本件聲請意旨略以：聲請人甲○○（女，西元1936年9 月14
    日生，大陸地區公民身份號碼：000000000000000000）為大
    陸地區人民，係被繼承人乙○○（民國○○年○ 月○○日生，身
    分證統一編號：Ｚ000000000號，生前住花蓮市○○路29號，
    歿於95年7月2日）之胞妹，依民法第1138條第3 款規定為第
    3 順位之繼承人，對被繼承人之遺產有繼承權，爰依臺灣地
    區與大陸地區人民關係條例第66條規定聲明繼承乙○○之在
    臺遺產云云。
二、按大陸地區人民繼承臺灣地區人民之遺產，應於繼承開始起
    3 年內以書面向被繼承人住所地之法院為繼承之表示，臺灣
    地區與大陸地區人民關係條例第66條第1 項前段定有明文。
    故依臺灣地區與大陸地區人民關係條例第66條第1 項前段規
    定向法院聲明繼承者，限於被繼承人在大陸地區之繼承人。
    經查：本件聲請人主張其為被繼承人在大陸地區之胞妹，固
    據聲請人提出中華人民共和國廣東省揭  市公證處（2008）
    揭証內民字第486 號公證書為證，並經財團法人海峽交流基
    金會認證，而得認為其形式為真正，然該公證書之內容是否
    符合事實，該基金會並無從得知，故法院仍得審認其內容是
    否真實。而經本院依職權向國防部陸軍司令部人事軍務處查
    詢被繼承人軍籍資料內之親屬記載資料結果，乙○○之軍籍
    資料家屬欄記載母「王氏」，此有國防部陸軍司令部97年7
    月25日國陸人勤字第0970015383號函所附之陸軍軍籍卡片1
    件在卷可查，是被繼承人之兵籍資料僅有母親之記載，並無
    聲請人為被繼承人胞妹之記載，且被繼承人之母為「王氏」
    ，亦核與聲請人所提上揭公證書上所載母親為「盧氏」不符
    。另本院又依職權調閱行政院國軍退除役官兵輔導委員會花
    蓮榮譽國民之家故乙○○善後（遺產）繼承卷宗查核結果，
    乙○○之親屬關係表上並無大陸親屬之記載，有花蓮榮譽國
    民之家單身榮民親屬關係表1 紙在卷可憑，按兄妹關係乃屬
    至親，兩岸開放探親至今多年，兩岸人民已多有交往，茍被
    繼承人在大陸確有胞妹，則其於填寫單身榮民親屬關係表陳
    報親屬時，衡情當不至於漏填，故上開被繼承人所填寫之親
    屬資料，自較聲請人所提親屬關係公證書記載之內容為真實
    可採，是無法認定聲請人即為被繼承人之胞妹。又聲請人再
    提出被繼承人生前寄與倪岳春之信函2 件及被繼承人與倪盛
    春合照照片1 幀，惟觀諸上揭信函內容乃涉及思鄉之情、慰
    問之意，無隻字片語論及聲請人為被繼承人之胞妹，而上揭
    照片則係二名男子之合照，顯與聲請人無涉，是上揭書信、
    照片均無法作為聲請人與被繼承人具有兄妹關係之證明。綜
    上，聲請人是否為被繼承人在大陸地區之胞妹，已有疑義，
    自難以聲請人所提出內容與國防部陸軍司令部所保存之陸軍
    軍籍卡片及行政院國軍退除役官兵輔導委員會花蓮榮民服務
    處所保存單身榮民親屬關係表不符之書證，即能遽認聲請人
    為被繼承人之真正繼承人。從而，本件聲請人聲明繼承，於
    法未合，應予駁回。
三、依非訟事件法第21條第1項前段，裁定如主文。
中    華    民    國    97    年    11    月    7     日
                      家事法庭  法  官  吳韻馨
上列正本證明與原本無異。
如對本裁定不服，應於送達後10日內，向本院提出抗告狀（應抄
附繕本）。
中    華    民    國    97    年    11    月    12    日
                                書記官  陳賜福


司法院資訊處製作；財團法人民間司法改革基金會備份。
